臺灣臺中地方法院刑事判決　　　　　　　96年度訴字第3657號
公　訴　人　臺灣臺中地方法院檢察署檢察官
被　　　告　丙○○
選任辯護人　盧永盛律師
上列被告因強盜等案件，經檢察官提起公訴（96年度偵字第2374
0號），本院判決如下：
    主  文
丙○○意圖為自己不法之所有，攜帶兇器，而搶奪他人之動產，
累犯，處有期徒刑壹年陸月；又意圖為自己不法之所有，攜帶兇
器，以脅迫至使不能抗拒，而取他人之物，累犯，處有期徒刑柒
年貳月。應執行有期徒刑捌年貳月。
    事  實
一、丙○○前於民國94年間因犯竊盜罪，經本院以94年度中簡字
    第838號判處有期徒刑4月確定，於94年12月20日執行完畢；
    又於95年間再犯竊盜罪，經本院以95年度中簡字第1772號判
    處有期徒刑3月確定，於96年5月26日執行完畢。猶不知悔改
    ，於96年9月28日凌晨約5時許，至臺中市○○街89號甲○○
    工作之工廠前，等候甲○○下班後，隨即要求甲○○騎乘其
    所有之車牌號碼VPA－641號機車，搭載丙○○四處訪友借貸
    未獲，丙○○見甲○○配戴金項鍊，竟意圖為自己不法之所
    有，又向甲○○借用上開機車至不詳處所，攜帶以黑色膠帶
    包覆客觀上對於人之生命及身體具有危險性、足為兇器使用
    之西瓜刀1支，藏匿在身上後，騎乘上開機車返回臺中市○
    ○街○○道旁，向在該處等候之甲○○佯稱：載伊到臺中市
    ○○路附近訪友云云，經甲○○應允後，由甲○○騎乘上開
    機車搭載丙○○，於當日上午5時45分許，途經臺中市○○
    路162巷27號前時，趁甲○○不及防備之際，由後扯斷配戴
    在甲○○脖子上之金項鍊，搶奪該金項鍊1條，得手後，立
    即跳下機車，並將藏匿之西瓜刀持在手上，甲○○因事發突
    然，頗為驚訝之際，遂向丙○○哀求稱：「拜託你不要這樣
    ，因為項鍊是我結婚時太太送的有紀念性，朋友不需要這樣
    ，如果我身上有錢就會借給你，但是因為我沒有錢，沒有辦
    法借，不需要用這種方式」等語，然丙○○不為所動，復另
    行基於強盜之犯意，以手持西瓜刀，面露兇狠狀，喝令甲○
    ○下車，甲○○因丙○○之持刀脅迫，陷於畏怖而不能抗拒
    ，乃不得不依命下車，丙○○立即將上開機車強行騎走。丙
    ○○為避免甲○○尋獲上開機車，而將上開機車車牌卸下，
    丟棄在臺中市○區○○街與建功街口之水溝內，而以上開機
    車供己代步之用，並於96年9月28日將搶得之金項鍊典當予
    不知情之藍裕仁經營宏恩當鋪，得款新臺幣（下同）1萬
    9000 元，而後於翌日（即29日）再增當6000元，而以2萬
    5000元賣斷該金項鍊，得款花用殆盡。嗣經甲○○報警後，
    為警循線查獲。
二、案經臺中市警察局第三分局報告臺灣臺中地方法院檢察署檢
    察官偵查起訴。
    理  由
壹、證據能力部分：
一、按被告以外之人於審判外之言詞或書面陳述不得作為證據，
    刑事訴訟法第159條第1項定有明文。查被告丙○○之辯護人
    對證人甲○○警詢筆錄之證據能力，有所爭執，且公訴人未
    證明該警詢筆錄具有較可信或特別可信之情況，是依上開規
    定，該警詢筆錄記載，就證明被告構成犯罪之事實，自無證
    據能力。
二、按被告以外之人於審判外之言詞或書面陳述，除法律有規定
    者外，不得作為證據，刑事訴訟法第159條第1項固定有明文
    。惟被告以外之人於審判外之陳述，雖不符同法第159條之1
    至之4規定，而經當事人於審判程序同意作為證據，法院審
    酌該言詞陳述或書面陳述作成時之情況，認為適當者，亦得
    為證據。又當事人、代理人或辯護人於法院調查證據時，知
    有第159條第1項不得為證據之情形，而未於言詞辯論終結前
    聲明異議者，視為有前項之同意，此據同法第159條之5規定
    甚明。查證人藍裕仁於警詢時之陳述，贓物認領保管單等，
    固屬被告以外之人於審判外之陳述，然被告已陳明就此證據
    能力問題無意見（見本院卷第24、59頁），且本院認為以之
    作為本案之證據核屬適當，是依刑事訴訟法第159條之5第1
    項之規定，自得為證據。
貳、犯罪事實所憑之證據及理由：
一、訊之被告丙○○固坦承搶奪甲○○所有之金項鍊1條及車牌
    號碼VPA－641號機車1部，然矢口否認有攜帶兇器之犯行，
    辯稱：伊只是將木條以報紙包覆，而且伊有告訴甲○○是假
    刀云云。惟查：
  (一)於96年9月28日上午5時45分許，在臺中市○○路162巷27號
    前，被告趁甲○○不及防備之際，由後扯斷配戴在甲○○脖
    子上之金項鍊，搶奪金項鍊1條，得手後，又強取甲○○所
    有之車牌號碼VPA－641號機車，供己代步之用，並為避免甲
    ○○尋獲上開機車，而將上開機車車牌卸下，丟棄在臺中市
    ○區○○街與建功街口之水溝內，並於96年9月28日將搶得
    之金項鍊典當予不知情之藍裕仁經營宏恩當鋪，得款1萬900
    0元變賣，而後於翌日（即29日）再增當6000元，而以2萬
    5000元賣斷該金項鍊，得款花用殆盡等事實，業據被告自白
    在卷，核與證人甲○○於本院審理時證述（見本院卷第51至
    58頁）、證人藍裕仁於警詢中證述（見警卷第14至16頁）相
    符，並有贓物認領保管單2份、臺中市警察局車輛尋獲電腦
    輸入單1份、車籍查詢資料1份、當票1份、買賣契約書1份及
    照片13張附卷可稽，足認被告此部分之自白與事實相符，應
    堪採信。
  (二)又被告搶奪甲○○所有之金項鍊及強取上開機車時，所攜帶
    之物品為一般市售之西瓜刀，亦據證人甲○○於本院審理時
    證稱：「…右手拿著我的項鍊，左手拿著刀，但是刀沒有拔
    出來，刀的外面有用黑色膠帶纏著，整個刀身都是用黑色膠
    帶纏著，看起來向一個刀鞘，裡面有沒有報紙我就不曉得，
    只露出刀柄，外形看起來像西瓜刀，刀身寬度大約十公分，
    三、四十公分長，刀柄大約十公分長，刀子厚度我沒有注意
    ，但是厚度大約是一般西瓜刀一樣，沒有像開山刀那麼厚。
    」、「（你如何確定被告拿的是西瓜刀？）因為我看到刀柄
    與刀身連接的地方有露出銀色的金屬。」、「（你有辦法看
    清楚被告手上拿的東西？）可以。」、「（你發現被告持有
    的東西刀柄與刀身寬度與厚度是否相同？）不一樣，刀柄是
    像一般的西瓜刀，比較窄，刀身比較寬，刀柄也比較厚、刀
    身比較薄。」等語（見本院卷第52、55、57頁），根據證人
    甲○○證述被告所持之刀械型式，顯與一般市售之西瓜刀相
    同。被告雖辯稱：伊是將長約3、4公分，寬約5公分，厚約2
    公分，用於裝潢之木橫條，以報紙將木條包起來，再用黑色
    膠帶把報紙捆一捆，偽裝成刀械，伊搶甲○○的金項鍊後，
    就告訴甲○○是假刀云云。惟依被告所述之偽裝刀械之型式
    顯與一般刀械不同，包裝又粗糙，衡情一般人一眼即足以分
    辨是真刀或假刀，證人甲○○為年逾22歲之成年人，又曾因
    案服刑，並非智慮淺薄且無社會經歷之人，是以其經驗應足
    以判斷被告所持用之物是否為西瓜刀，並無誤認之虞。且證
    人甲○○與被告為友人，證人甲○○於整夜工作至凌晨5時
    許下班後，身心疲憊之際，猶騎乘機車搭載被告四處訪友借
    貸，足見證人甲○○對被告情誼深厚，自無誣陷被告之理。
    是證人甲○○之證述，即堪採信。被告持西瓜刀，搶奪及強
    取甲○○財物之事實，足堪認定。
  (三)另按「強盜罪係以強暴、脅迫或他法，使人不能抗拒而取其
    財物或使其交付為構成要件。恐嚇罪係以威嚇手段，使人畏
    懼而交付所有物，其交付與否，被害人尚有意思之自由者，
    為構成要件。故以脅迫行為使人交付所有物，有時雖近似恐
    嚇，若被害人已喪失意思自由時，即已達於強盜之程度，至
    加暴行於被害人使之不能抗拒而強取財物者，其應成立強盜
    罪，更不待言」、「以威嚇方法使人交付財物之強盜罪，與
    恐嚇罪之區別，係以對於被害人施用威嚇程度為標準。如其
    程度足以抑壓被害人之意思自由，至使不能抵抗而為財物之
    交付者，即屬強盜罪。否則，被害人之交付財物與否，儘有
    自由斟酌之餘地者，即應成立恐嚇罪」，最高法院分別著有
    21年上字第1115號及30年上字第668號判例可資參考。經查
    ，被告於搶奪金項鍊1條得手後，立即跳下機車，並將藏匿
    之西瓜刀持在手上，經甲○○向被告哀求，然被告不為所動
    ，復以手持西瓜刀，面露兇狠狀，喝令甲○○下車，甲○○
    因被告之持刀脅迫，乃不得不依命下車，被告立即將上開機
    車強行騎走等情，亦據證人甲○○證稱：「…被告就走到我
    的左後方叫我下車，當時因為距離很近，我不知道如何處理
    ，而且我已經嚇到，所以我就下車，…」、「（被告叫你下
    車時你是否會害怕？）會，因為被告當時的表情很兇惡，我
    怕他真的把刀拔出來。」、「當時被告講話不像對朋友講話
    ，他語氣是威脅的語氣。」等語（見本院卷第53、56頁）。
    雖被告辯稱：當時拿西瓜刀只是要嚇嚇甲○○而已云云，選
    任辯護人亦認：甲○○並未達至使不能抗拒之程度，被告僅
    有恐嚇取財之犯意等語。惟本案被告持以犯案之西瓜刀雖未
    扣案，但該西瓜刀長達30、40公分，為一般市售之西瓜刀，
    已據證人甲○○於本院證述甚詳；而西瓜刀係對於人之生命
    及身體極具危險性之金屬銳器，輕可以傷人身體，重可以取
    人性命，此為眾所週知之事實；又被告強取機車之地點為偏
    僻之巷道，當時並無其他之人，甲○○又未學過武術或搏擊
    ，亦據證人甲○○證述明確（見本院卷第57、58頁），任何
    人於猝不及防之情形下，受此近身之金屬銳器脅迫，於客觀
    之情形，均會已至不能抗拒之程度，況被告與甲○○身高、
    體重相當（被告供承身高173公分、體重65公斤，甲○○則
    證稱身高178公分、體重60公斤），甲○○又從未學過武術
    或搏擊，於被告手持銳器之際，甲○○豈能抗拒，是證人甲
    ○○證述：「…因為被告雖然有刀，但是沒有拔出來，當時
    我有猶豫是否要反抗，因為當時被告很兇惡，我沒有把握能
    打贏他，所以我才沒有反抗。」等語（見本院卷第58 頁）
    ，實為合於情理之證述，至堪採信。足證被告所為脅迫程度
    足以抑壓被害人甲○○之意思自由，至使不能抵抗。雖被告
    見告訴人未抗拒後，即未以刀子指向甲○○，或以其他言語
    脅迫甲○○，然被告強取甲○○機車時間短暫，被告見甲○
    ○已不能抗拒，自無再施用其他脅迫行為之必要；另被告脅
    迫甲○○時，雖曾稱：「你下車，我載你」云云，然甲○○
    下車後，被告立即騎乘上開機車離去，並未等候甲○○之事
    實，亦據證人甲○○證述：「（你認為被告叫你下車是否真
    的要載你？）當時我就知道被告應該是要騎我的機車走，他
    就是要搶我的機車。」、「（被告叫你下車說要載你，你下
    車時，被告有無等你的動作？）沒有，我一下車，被告上車
    就加油門很快的騎走。」等語（見本院卷第57頁），故均難
    以此而為被告有利之認定。
  (四)綜上所述，被告所辯係屬卸責之詞，不足採信。本案事證明
    確，被告攜帶兇器搶奪及攜帶兇器強盜犯行均堪認定。
二、按犯搶奪罪、強盜罪而有刑法第321條第1項第3款（攜帶兇
    器而犯之）之情形者，應分別依刑法第326條第1項、第330
    條第1項論以加重搶奪、加重強盜罪；此所謂兇器，其種類
    並無限制，凡客觀上足以對人之生命、身體、安全構成威脅
    ，具有危險性之兇器均屬之，且祇須行竊時攜帶此種具有危
    險性之兇器為已足，並不以攜帶之初有行兇之意圖為必要（
    最高法院79年台上字第5253號判例參照）；一般市售之西瓜
    刀，刀刃鋒利，質地堅硬，客觀上可供砍殺人體使用，顯為
    具有危險性之兇器無疑。是核被告丙○○所為，係犯刑法第
    326條第1項之加重搶奪罪及刑法第330條第1項之加重強盜罪
    。起訴書認被告搶奪部分係犯刑法第325條第1項普通搶奪罪
    ，雖有未恰，惟經公訴檢察官更正為加重搶奪罪，依檢察一
    體之原則，本院乃依加重搶奪罪審理，附此敘明。又被告係
    於搶奪甲○○所有之金項鍊得手後，於甲○○哀求其返還金
    項鍊之際，始再脅迫甲○○而強取機車，足認被告係於搶奪
    後，始另行起意犯強盜罪，故其所犯上開2罪，犯意各別，
    行為有異，應予分論併罰。再被告前於94年間因犯竊盜罪，
    經本院以94年度中簡字第838號判處有期徒刑4月確定，於94
    年12月20日執行完畢；又於95年間再犯竊盜罪，經本院以95
    年度中簡字第1772號判處有期徒刑3月確定，於96年5月26日
    執行完畢，有臺灣高等法院被告前案紀錄表1紙在卷可按，
    其受有期徒刑之執行完畢後，5年之內故意再犯有期徒刑以
    上刑之本罪，為累犯，其所犯上開2罪均應依法加重其刑。
    爰審酌被告不思以正當途徑獲取財物，圖以搶奪、強盜財物
    滿足自己之慾望，及其犯罪之動機、目的、手段、犯罪所得
    ，犯後於本院審理時坦承部分犯行之態度等一切情狀，分別
    量處如主文所示之刑，並定應執行之刑。未扣案之西瓜刀1
    支被告否認為其所有，亦無其他積極證據足認係被告所有之
    物，爰不予宣告沒收，併此敘明。
據上論斷，應依刑事訴訟法第299條第1項前段，刑法第326條第1
項、第330條第1項、第47條、第51條第5款，判決如主文。
本案經檢察官乙○○到庭執行職務。
中    華    民    國    96    年    12    月    12    日
                  刑事第十六庭  審判長法  官  林念祖
                                      法  官  周玉蘭
                                      法  官  楊文廣
以上正本證明與原本無異。
如不服本判決應於收受本判決送達後十日內向本院提出上訴書狀，
其未敘述上訴理由者，並得於提起上訴後二十日內向本院補提理
由書狀（均須按他造當事人之人數附繕本）「切勿逕送上級法院
」。
                                      書記官  葉泰濃
中    華    民    國    96    年    12    月    12    日
刑法第326條第1項：
犯前條第一項之罪，而有第三百二十一條第一項各款情形之一者
，處一年以上七年以下有期徒刑。
刑法第330條第1項：
犯強盜罪而有第三百二十一條第一項各款情形之一者，處七年以
上有期徒刑。
